【裁判字號】    99,抗,35
【裁判日期】    990211
【裁判案由】    拍賣抵押物
【裁判全文】
臺灣板橋地方法院民事裁定    99年度抗字第35號
抗  告  人  甲○○
相  對  人  玉山商業銀行股份有限公司
法定代理人  丙○○
代  理  人  乙○○
上列抗告人因與相對人間拍賣抵押物事件，對於中華民國98年11
月26日本院簡易庭所為98年度司拍字第1880號裁定提起抗告，本
院裁定如下：
    主  文
抗告駁回。
抗告程序費用新臺幣壹仟元由抗告人負擔。
    理  由
一、按最高限額抵押權之抵押權人，於債權已屆清償期，而未受
    清償者，得聲請法院拍賣抵押物，就其賣得價金而受清償，
    民法第881 之17條準用同法第873 條定有明文。次按聲請拍
    賣抵押物，原屬非訟事件，祇須其抵押權已經依法登記，並
    登記之清償期已屆滿而未受清償時，法院即應為許可拍賣抵
    押物之裁定；如對於此項法律關係有爭執時，亦應由有爭執
    之人另行提起訴訟，以求解決，不得僅依抗告程序聲明其爭
    執，並據為廢棄拍賣抵押物裁定之理由（最高法院70年度臺
    抗字第197 號裁定意旨、最高法院51年10月8 日民刑庭總會
    決議(三)可資參照）。
二、本件相對人主張債務人陳敬芳、陳敬通前向相對人借款，並
    以其等所有如原裁定附表所示不動產作為擔保，設定最高限
    額新臺幣（下同）576 萬元之抵押權，且經依法登記；嗣由
    陳敬芳、陳敬通將原裁定附表所示之不動產信託登記予抗告
    人甲○○，依民法第867 條規定，其抵押權不因此而受影響
    。茲債務人陳敬芳、陳敬通自98年7 月11日起未繳付本息，
    依房屋借款約定書第15條第1 項約定，其等已喪失期限利益
    ，尚欠相對人4,408,015 元，已屆清償期而未受清償，為此
    聲請准予拍賣抵押物等情，有相對人提出之房屋借款約定書
    、不動產登記謄本、抵押權設定契約書、他項權利證明書等
    件影本為證，原裁定據以准許相對人拍賣抵押物之聲請，即
    無不當。抗告意旨略以：債務人陳敬芳、陳敬通等將上開不
    動產信託登記予抗告人，抗告人均代債務人按月繳交貸款予
    相對人至99年1 月份等語，並提出匯款單影本4 紙為證。惟
    查：抗告人所提匯款單之匯款日期係在98年10月份至99年1
    月份，而相對人於99年1 月26日提出陳報狀陳稱：債務人陳
    敬芳、陳敬通等於98年7 月11日即未繳付本息，嗣經相對人
    書面催告，並依房屋借款約定書第15條主張加速條款，債務
    人等已喪失期限利益，是以擔保債權已屆清償期，不因原裁
    定後抗告人補繳本息而生情事變更等語，並提出繳款明細查
    詢表、催告函等件影本為證。而按聲請拍賣抵押物係屬非訟
    事件，法院僅得為形式上之審查，且法院所為准駁之裁定，
    無確定實體法上法律關係存否之性質，於債權及抵押權之存
    否，均無既判力，已如前述。是本件依相對人所提上開書證
    為形式上之審查，既足認本件最高限額抵押權所擔保之債權
    已因債務人未按期清償喪失期限利益，而屆清償期，且相對
    人並未獲全額清償，自應依相對人之聲請為准許拍賣抵押物
    之裁定。至抗告人上開抗辯均係實體上之爭執，抗告人應另
    行提起民事訴訟以求解決，自非得於本件抗告程序中為主張
    ，本院亦無從為審究。從而，抗告人提起本件抗告，難認有
    理由，應予駁回。
三、據上論結，本件抗告為無理由，依非訟事件法第55條第2項
    第46條、第21條第2項，民事訴訟法第495條之1第1項、第
    449 條第1項、第95條、第78條，裁定如主文。
中    華    民    國    99    年    2     月    11    日
                  民事第一庭      法  官  黃信樺
正本係照原本作成。
如不服本裁定，僅得於收受本裁定正本送達後10日內，以適用法
規顯有錯誤為理由，向本院提出再抗告狀（須附繕本1份及繳納
再抗告裁判費新臺幣1,000 元），經本院許可後紿可再抗告。
中    華    民    國    99    年    2     月    11    日
                                  書記官  李佳靜

司法院資訊處製作；財團法人民間司法改革基金會備份。
